【裁判字號】    97,訴,910
【裁判日期】    970704
【裁判案由】    毒品危害防制條例
【裁判全文】
臺灣基隆地方法院刑事判決               97年度訴字第910號
公  訴  人  臺灣基隆地方法院檢察署檢察官
被      告  乙○○
上列被告因違反毒品危害防制條例案件，經檢察官提起公訴（97
年度毒偵字第1351號），被告並為有罪陳述，本院合議庭乃裁定
由受命法官獨任以簡式審判程序進行審理，並判決如下：
    主  文
乙○○施用第一級毒品，累犯，處有期徒刑柒月。扣案之注射針
筒壹支，沒收。
    事  實
一、前案紀錄：
  (一)乙○○前因初犯施用毒品案件，經觀察、勒戒後，認無繼續
    施用毒品之傾向，於民國90年11月28日經釋放出所，並由臺
    灣士林地方法院檢察署檢察官於90年11月21日，以90年度毒
    偵字第1788號為不起訴處分確定。
  (二)繼而復因二犯施用毒品案件，經觀察、勒戒後，認無繼續施
    用毒品之傾向，於91年9 月2 日經釋放出所，並由臺灣士林
    地方法院檢察署檢察官於91年8 月30日，以91年度毒偵字第
    652 號為不起訴處分確定。
  (三)其後，又分別因(甲)於前揭(二)所述之觀察、勒戒執行完畢經釋
    放出所以後之五年以內，再犯施用毒品案件（三犯施用毒品
    案件，施用毒品時間：92年1 月30日、92年3 月27日），經
    法院裁定強制戒治（惟因毒品危害防制條例於93年1 月9 日
    修正施行，而未完成其毒癮戒斷療程），並由臺灣士林地方
    法院檢察署檢察官提起公訴，經臺灣士林地方法院於92年9
    月3 日，以92年度訴字第278 號判決有期徒刑八月確定；(乙)
    違反稅捐稽徵法等案件，經臺灣士林地方法院於92年11月24
    日，以92年度簡字第433 號判決有期徒刑三月、二月，應執
    行有期徒刑五月確定。所犯(甲)(乙)二案，則經合併定刑為有期
    徒刑一年（臺灣士林地方法院93年度聲字第440 號裁定），
    93年1 月9 日發監執行，94年1 月8 日執行完畢（構成累犯
    ）。
  (四)再四犯施用毒品案件，由臺灣士林地方法院檢察署檢察官提
    起公訴，經臺灣士林地方法院於95年10月12日，以95年度訴
    字第684 號判決有期徒刑八月確定，95年12月29日發監執行
    ；乃乙○○僅受有期徒刑之一部執行，中華民國九十六年罪
    犯減刑條例旋於96年7 月16日公布施行，前開案件遂經依法
    減刑（臺灣士林地方法院96年度聲減字第77號裁定），再由
    檢察官指揮執行而於96年7 月16日赦免餘刑，致已於96年7
    月16日經釋放出獄（構成累犯）。
二、本案事實：
    乙○○猶不思戒除毒癮，復基於施用第一級毒品海洛因之犯
    意，於97年4 月6 日上午10時，在臺北市○○區○○路1 段
    159 巷2 號3 樓之斯時居所，將稀釋後之海洛因置入注射針
    筒再持以施打血管，藉以施用第一級毒品海洛因1 次。乃為
    警於同日晚間8 時40分，在桃園縣中壢市○○路2 號附近盤
    檢查獲，並扣得乙○○所有之注射針筒1 支，經採其尿液送
    驗，結果呈嗎啡（海洛因代謝後尿液檢出成份）陽性反應，
    而悉上情。
三、案經桃園縣政府警察局移送臺灣桃園地方法院檢察署呈請臺
    灣高等法院檢察署令轉臺灣基隆地方法院檢察署檢察官偵查
    起訴。
    理  由
壹、程序事項
    本案被告乙○○所犯者非為死刑、無期徒刑、最輕本刑為三
    年以上有期徒刑之罪或高等法院管轄之第一審案件，其於準
    備程序進行中，先就被訴事實為有罪之陳述，經告知其簡式
    審判程序之旨，並聽取公訴人、被告之意見後，本院業已依
    刑事訴訟法第二百七十三條之一第一項規定，裁定由受命法
    官獨任以簡式審判程序進行本案之審理。
貳、實體事項
一、前揭事實業據被告乙○○於本院審理時坦承在卷，且有被告
    所有之注射針筒1 支扣案可佐。又被告為警查獲而採集之尿
    液檢體，經送請臺灣檢驗科技股份有限公司以氣相層析質譜
    儀法為確認檢驗之結果，呈嗎啡（海洛因代謝後尿液檢出成
    份）陽性反應。此亦有臺灣檢驗科技股份有限公司97年4 月
    21日CH/2008/40261 號濫用藥物檢驗報告暨足相對應之尿液
    檢體對照表各1 紙在卷可憑；參之以酵素免疫分析或薄層定
    性分析等方式為初步篩檢者，檢驗結果雖有相當程度偽陽性
    之可能，然以氣（液）相層析、質譜分析之儀器為交叉確認
    者，檢驗結果出現偽陽性之機率則極低，因而具有公信力，
    核足為對涉嫌人不利之認定；暨一般人注射海洛因經體內吸
    收代謝約30分鐘以後，乃轉換以嗎啡為主要成份（主要型態
    ），陸續隨尿液排出體外，並以最初6 至12小時之排泄量最
    多。若以日計，約有80% 之毒品代謝物（嗎啡），可在注射
    後24小時以內隨尿液排出體外，至其他剩餘劑量則可在數日
    內分別隨尿液排出體外；尤以「毒品施用後於尿液、血液中
    可檢出之最大時限，與施用劑量、施用頻率、施用方式、施
    用者飲水量之多寡、個人體質、代謝情況、檢體收集時間點
    及所用檢測方法之靈敏度等因素有關，因個案而異。依據Cl
    arke's Isolation Identification of Drugs第二版記載，
    血液中藥物之半衰期（濃度減半所需時間）分別為古柯鹼0.
    7-1.5 小時、海洛因3 分鐘（其代謝物為嗎啡2-3 小時）、
    嗎啡2-3 小時、大麻20-36 小時、安非他命12小時（當尿液
    偏酸性時，為4-8 小時）、甲基安非他命9 小時、Ketamine
     2-4小時，而MDMA約8.49小時。一般於尿液中可檢出之最大
    時限，古柯鹼為施用後1-4 天、海洛因2-4 天、嗎啡2-4 天
    、大麻1-10天、安非他命1-4 天、甲基安非他命1-5 天、MD
    MA1-4 天、MDA1-4天、Ketamine2-4 天。」此復曾經法務部
    調查局以90年4 月12日陸(一)字第90133335號函、行政院衛
    生署藥物食品檢驗局以92年7 月23日管檢字第0920005609號
    函釋在案。勾稽以觀，足見被告於本院審理時之任意性自白
    ，與事實相符，堪可採信。再者，被告查有如本判決事實欄
    一所載施用毒品之前案紀錄。觀諸卷附臺灣高等法院被告前
    案紀錄表、不起訴處分書、刑事判決之內容即明。從而，本
    案事證明確，被告於初犯施用毒品案件之五年以內，再犯施
    用毒品之犯行，堪可認定，應依法論科。
二、論罪科刑：
  (一)查海洛因、安非他命類分別係毒品危害防制條例所列管之第
    一級、第二級毒品，此為該條例第二條第二項第一款、第二
    款所明定。按犯毒品危害防制條例第十條之罪（施用毒品罪
    ）者，檢察官應聲請法院裁定，令被告入勒戒處所觀察、勒
    戒，經勒戒處所陳報，認受觀察、勒戒人無繼續施用毒品傾
    向者，應即釋放，並為不起訴之處分；認有繼續施用毒品傾
    向者，即應聲請法院裁定令入戒治處所強制戒治，俟強制戒
    治期滿釋放，再為不起訴之處分。惟依上揭規定觀察勒戒或
    強制戒治執行完畢釋放後，五年內再犯毒品危害防制條例第
    十條之罪（施用毒品罪）者，檢察官即應依法追訴，毒品危
    害防制條例第二十條第一項、第二項、第二十三條第二項分
    別定有明文。
  (二)核被告於初犯施用毒品案件以後之五年以內，再犯施用第一
    級毒品海洛因之行為，係犯毒品危害防制條例第十條第一項
    之施用第一級毒品罪。被告持有第一級毒品海洛因之低度行
    為，應為施用第一級毒品之高度行為所吸收，不另論罪。
  (三)查起訴書雖誤繕被告施用毒品之時間，然此業據蒞庭檢察官
    於未變動其社會基本事實同一性之前提下，當庭更正如本判
    決事實欄之所載，此有本院審判筆錄在卷可稽；核此更正範
    圍，亦無礙於原起訴所特定之事實。本於檢察一體之原則，
    本院當以蒞庭檢察官所到庭更正者，為起訴所指之犯罪時間
    。
  (四)被告查有如本判決事實欄一(三)(四)所載之犯罪科刑及其刑之執
    行情形，此有臺灣高等法院被告前案紀錄表附卷足考。乃於
    前案有期徒刑執行完畢（即如本判決事實欄一(三)之所載）或
    受一部之執行而赦免（即如本判決事實欄一(四)之所載）後，
    五年以內，故意再犯本起最重本刑有期徒刑以上之罪，為累
    犯，應依刑法第四十七條第一項規定，加重其刑。
  (五)本院審酌被告犯罪之動機、吸食頻率、曾有施用毒品之前科
    仍不知戒除，惟慮及其犯後坦承犯行、所犯乃戕害自己身心
    健康，尚未危及他人等一切情狀，量處如主文所示之刑。末
    以，犯罪在96年4 月24日以前，且所犯復非「中華民國九十
    六年罪犯減刑條例第三條第一項所列各罪且經宣告死刑、無
    期徒刑或逾有期徒刑一年六月之刑」者，方得適用中華民國
    九十六年罪犯減刑條例第二條第一項第三款減其刑期或金額
    二分之一。茲就本案而論，被告實行犯罪之時間，既係97年
    4 月6 日（詳如前述），則其當與旨揭減刑要件不符，而無
    從邀此減刑之寬典。從而，本案尚不在應適用中華民國九十
    六年罪犯減刑條例第二條第一項第三款規定予以減刑之列，
    併此指明。
  (六)扣案之注射針筒1 支，為一般市售之藥用注射針筒，核非專
    供施用毒品之器具，此業據本院當庭勘驗無訛（參見本院審
    判筆錄）；兼以併係被告所有，供本案犯罪之所用，此亦據
    被告敘明在卷（參見本院審判筆錄），爰依刑法第三十八條
    第一項第二款規定，宣告沒收。
據上論斷，應依刑事訴訟法第二百七十三條之一第一項、第二百
九十九條第一項前段，毒品危害防制條例第二十三條第二項、第
十條第一項，刑法第十一條前段、第四十七條第一項、第三十八
條第一項第二款，判決如主文。
本案經檢察官甲○○到庭執行職務。
中    華    民    國    97    年    7     月    4     日
                  刑事第四庭法  官  王慧惠
以上正本證明與原本無異。
如不服本判決應於收受本判決後10日內向本院提出上訴書狀，其
未敘述上訴理由者，並得於提起上訴後10日內向本院補提理由書
狀（均須按他造當事人之人數附繕本）「切勿逕送上級法院」。
中    華    民    國    97    年    7     月    4     日
                            書記官  王一芳
附錄論罪法條：
毒品危害防制條例第10條第1項
施用第一級毒品者，處 6 月以上 5 年以下有期徒刑。


司法院資訊處製作；財團法人民間司法改革基金會備份。
